【裁判字號】    94,訴,2517
【裁判日期】    950713
【裁判案由】    發明專利申請
【裁判全文】
臺北高等行政法院判決
                                     94年度訴字第02517號
                              .
原      告  甲○○○○○○
訴訟代理人  詹銘文（技師）
複  代理人  李宏澤律師
訴訟代理人  蕭錫清（技師）
被      告  經濟部智慧財產局
代  表  人  蔡練生（局長）
訴訟代理人  乙○○
上列當事人間因發明專利申請事件，原告不服經濟部中華民國94
年6 月7 日經訴字第09406129760 號訴願決定，提起行政訴訟，
本院判決如下：
    主  文
原告之訴駁回。
訴訟費用由原告負擔。
    事  實
一、事實概要：原告於民國（除西元外，以下同）90年5 月4 日
    以「螺絲構件」向被告申請發明專利，並以西元2000年10月
    02 日 申請之日本第302726號專利案主張優先權，經被告編
    為第00000000號審查，不予專利。原告不服，申請再審查，
    案經被告於93年06月09日以（93）智專三(一)05026 字第0932
    0526850 號專利再審查核駁審定書為系爭案應不予專利之處
    分。原告不服，提起訴願，經訴願決定駁回，原告猶不服，
    遂向本院提起行政訴訟。
二、兩造聲明：
  (一)原告聲明：
  1.原處分及訴願決定均撤銷。
  2.被告對系爭「螺絲構件」發明專利申請案，應為准予專利之
    處分。
  3.訴訟費用由被告負擔。
  (二)被告聲明：
  1.駁回原告之訴。
  2.訴訟費用由原告負擔。
三、兩造之主張：
甲、原告主張：
  (一)引證案未揭露系爭案的技術思想:
  1.系爭案與引證案之結構並不相同:
    查「第1角部位側面和第2角部位側面所形成的交叉角β，
      設成比第1 螺絲構件二個螺紋側面交叉所形成之側面角α
      還要小之值」為系爭案之技術特徵。
    引證案的主要特徵如下:
      引證案之螺紋在軸線方向之斷面區分為下側部分和上側部
      分兩個部分:下側部分a1之兩側面是由和螺旋之齒腹角一
      致的側面形成；上側部分a2之兩側面是由和半徑方向大致
      平行的側面形成，在該部分設有從尖端之中央部位向半徑
      方向切入的所定寬度之緩衝溝b，且上側部分a2是由該溝b
      分割成以溝為內而相對的部分32、32。在螺旋構件之螺合
      關係中，下側部分a1是以剛性狀態壓接於相應的螺旋構件
      而以剛性螺旋部分發生作用，上側部分a2是彈性變形的分
      割部分32、32以彈性反發力壓接於相應的螺旋而以彈性螺
      旋部分發生作用，因此對軸線方向的壓縮力或拉力，藉和
      相應的螺紋一致的齒腹角，下側部分a1獲得最大的面接觸
      ，而產生良好的摩擦阻力。故引證案的主要特徵為「上側
      部分之兩側面a2是由和半徑方向大致平行的側面形成」。
    由引證案的主要特徵顯示，引證案的側面a2需呈和徑向略
      平行，於其二個螺絲構件於螺紋之側面角一致時，螺紋A
      之對向側面32就彈性變形插入螺紋B之溝內，故引證案絕
      對不可能像系爭案一樣，具有銳角的第1角部位、第2角部
      位；又引證案還限制上側部分的寬度約為螺距的1/2，即
      引證案的分割部至少會有3個邊，即至少會有側面a2、V形
      溝內壁及頂面等共3個邊，故系爭案與引證案的結構並不
      相同。
  2.引證案未揭露系爭案的技術思想:
    (1)前述系爭案之技術特徵為系爭案首先提出，引證案就其並
      無任何記載或揭示，且被告答辯亦已自認「引證案未說明
      第1角部位側面與第2角部位側面的夾角，與第1螺絲構件2
      個螺紋側面交叉所形成之側面角之間的關係」，顯見原處
      分及訴願決定係以系爭案的角度關係來解釋引證案，其以
      「後見之明」來核駁系爭案之專利申請，顯有違誤。
    (2)系爭案記載了二個螺絲構件之螺紋側面角一致的情況，以
      及二個螺紋側面角不一致的情況，亦即，在螺紋側面角不
      一致的情形時，第1螺絲構件的第1角部位與第2角部位形
      成銳角的形狀，如系爭案專利說明書第圖3所示，第1角部
      位與第2角部位切削並咬入第2螺絲構件之螺紋溝底面，及
      或有一部分的第2螺絲構件進入切削溝中；反觀由前述引
      證案的主要特徵顯示，引證案就二個螺絲構件之各個螺紋
      側面角不一致之情形，並沒有任何的揭露或教示；二個螺
      絲構件螺合時，就螺紋A之側面32之前端部分進入螺紋B之
      溝內，切削並咬入溝底面之情形，亦沒有任何的揭露或教
      示。
    (3)因系爭案V形緩衝溝b之內面傾斜，所以其上側部分a2與V
      形緩衝溝b的內面，於螺絲構件之中心軸的半徑方向很遠
      的遠方成為銳角；引證案並沒有積極地將上側部分a2之前
      端部分設為銳角之意思（引證案上側部分的分割部至少會
      有3個邊，即至少會有側面a2、V形溝內壁、及頂面等共3
      個邊），此與系爭案不同。也因為引證案沒有積極地將之
      設定為形成銳角形狀之意思，所以沒有如同系爭案揭露或
      教示側面角不一致時所產生的效果
    (4)綜上，被告所稱「引證案圖式所揭露之構造與系爭案『第
      1 角部位側面與第2角部位側面所形成之交叉角，比第1螺
      絲構件的2個螺紋側面交叉所形成之側面角還要小之值』
      相差極小，只是第1角部位側面與第2角部位側面的夾角大
      小不同而已，系爭案將第1、2角部位設成銳角形狀，其第
      1 角部位側面與第2角部位側面的夾角較引證案大，乃銳
      角形狀必然之結果，屬於螺紋形狀之簡易改變」，顯不可
      採。
  3.訴願決定以「由引證案之構造特徵可知，上側部分之二側面
    係朝螺紋之徑向往外形成，且大致成平行」，導引出「因此
    兩側面所形成的角（即對等於系爭案之β角，引證案並未特
    別註明）必然極小，亦必然小於α角」之結論，認「此與系
    爭案（按即系爭案）第1角部位側面與第2角部位側面所形成
    之交叉角β小於α值，係屬相同之構造特徵」，惟此一推論
    顯然是「後見之明」，顯然有誤，理由如下:
    (1)引證案所揭露的是「大致成平行」，亦即引證案所欲強調
      的重點是「平行」，但為避免申請專利範圍被限縮成「絕
      對平行」，才會寫「大致成平行」，若引證案是要揭露會
      有夾角產生的話，會使用如同系爭案般的「形成交叉角」
      。因此，尚難依引證案此「大致成平行」等語，推測出系
      爭案之角度關係。
    (2)縱認引證案「大致成平行」與「絕對平行」不同，惟其兩
      側面所形成之夾角，亦與系爭案不同，而應是形成在無限
      遠之處，否則即有違引證案所揭示的「大致成平行」；縱
      會有夾角產生，亦非如訴願決定所稱「兩側面所形成的角
      （即對等於系爭案之β角...）」之情形，因其兩側面所
      形成之夾角，依情形雖有可能形成在無限遠的「上側部分
      」，但亦有可能形成在無限遠的「下側部分」，故引證案
      不見得會有如系爭案的β角產生。故訴願決定為「後見之
      明」，是將系爭案之角度關係套在引證上而得之結論。
    (3)當系爭案第1螺絲構件和第2螺絲構件相螺合時，藉由第1
      螺絲構件的角部位（3、4）咬合到第2螺絲構件，亦可得
      強大的固定力。然而，在引證案中當公螺絲螺合至母螺絲
      時，公螺絲的分割部分（32、32）會沿著母螺絲的螺紋而
      彈性變形。因此，引證案並未揭露或教示出像系爭案這樣
      藉由二個角部位（3、4）咬入第2螺絲構件，以得強固定
      力的結構之技術思想。
  4.因引證案完全未揭露、亦未思及系爭案的角度關係，且引證
    案也不可能具有如系爭案般之銳角的第1角部位、第2角部位
    （因為引證案在其專利說明書中已限定了側面a2需呈和徑向
    略平行），故無法結合引證案與公知自攻螺絲之銳角螺紋形
    狀而獲得系爭案。
  (二)系爭案之功效優於引證案:
  1.系爭案螺絲構件之螺紋前端雖已有各式各樣的形狀，惟此一
    形狀特徵（即角部位為銳角），非僅為習知技術之尺寸及形
    狀的簡易變更。
  2.系爭案之特徵可產生的功效如下：
    (1)第1螺紋2與第2螺紋6之側面角為同一時，鎖付結合之二個
      螺絲構件於第1螺紋2與第2螺紋6之二個側面2a、2b，從螺
      紋底部至螺紋前端的整個螺紋面全部都有接觸。在此狀態
      下，因第1角部位3與第2角部位4的彈性變形而產生防止鬆
      脫之效果，也得到較強的鎖付力，且因作用在螺紋上的鎖
      付力因為是平均分散於整個螺紋面上，故可提升螺絲結合
      時的相對強度。
    (2)系爭案將具有內徑d1螺絲溝的第1螺絲構件1，與形成第2
      螺紋8的第2螺絲構件7相結合後，第1螺絲構件1之各個角
      部位3、4因咬入第2螺絲構件7而有自攻螺絲之機能；又藉
      由第1角部位3和第2角部位4之設置，使得第1角部位3和第
      2角部位4間之切削溝2c中含入一部份第2螺絲構件7，而增
      加接觸面積，有防止鬆脫之效果。
    (3)於系爭案說明書第3圖中所示之鍊線處螺紋底部之半徑，
      第1螺絲構件1鎖入設有第2螺紋8的第2螺絲構件7，其以一
      般螺絲之結合增加了鎖付力；第1角部位3和第2角部位4因
      切削咬入第2螺絲構件7螺紋底部，而產生之銷付力，能夠
      發揮很大的防止鬆脫之效果；以第2螺絲構件7之內周面為
      內徑d2之平直面的時候，以第1螺絲構件1鎖付結合第2螺
      絲構件7 ，加上二邊之角部位3 、4 ，以螺紋2 於第2螺
      絲構件7 切削螺絲溝，更強化兩邊螺絲構件1 、7 之鎖付
      。
  3.系爭案之功效優於引證案:
    (1)系爭案可獲得較強的固定力（鎖付力）:
      引證案的分割部分為彈性變形者係V型溝，惟其很難彈
        性變形，且其採用的結構，會有螺絲構件的材質、作業
        環境、生產管理等的問題；又為了得到強的固定力量，
        只靠彈性變形之反彈的話，其鎖住的效果便會受限；反
        觀系爭案，其角部位（3、4）的先端係形成銳角，又因
        切削溝（2c）具有平坦的形狀，當第1螺絲構件和第2螺
        絲構件結合時，兩角部位係沿著第2螺絲構件的螺紋而
        可輕易地彈性變形，且藉由兩角部位相互接近，相配合
        的螺紋和螺紋全體相互接觸，可得強的固定力量。
      系爭案係藉由接觸螺紋全體而得強的固定力量，同時把
        鎖付力分散到螺紋全體，而引證案僅係藉由分割部分的
        彈性變形以謀求增加固定力；且依引證案的特徵，當兩
        個螺絲構件相螺合時，便無法如系爭案一般，使銳角的
        第1角部位、第2角部位如此服貼地與另一螺絲構件相嚙
        合（因其有頂面的關係，其相對部分32無法如系爭案一
        般，服貼地與另一螺絲構件相嚙合），故系爭案較引證
        案所謂的側面全接觸具有較佳的鎖合力，其功效優於引
        證案。
    (2)系爭案具有引證案所無的自攻螺絲之功效:
      系爭案尚兼具有前述自攻螺絲的功效，系爭案之螺紋頂部
      的二個角部位（3、4），在攻螺的時候，便當作二條螺紋
      而成為攻螺的切刃部先端，且因為其攻螺的切削面積比一
      般的攻螺要小，切屑也會比較少，所以其功效亦比一般攻
      螺的作業性佳，故系爭案既可單獨螺合，亦可螺合兼攻螺
      鎖合，具有多功能，多選擇，其功效優於引證案。
  (三)系爭案具進步性之佐證:
  1.系爭案之美國對應案於西元2003年02月04日核准專利，編號
    為US6,514,025 B2號，正足以作為系爭案具有專利性之佐證
    ；又系爭案之美國對應案在美國專利局審理時，亦曾將引證
    案之美國對應案US4,764,067案列為引證參考。
  2.在美國專利局審理系爭案之美國對應案的過程中，業已將引
    證案之美國對應案列入參考，惟尚不認引證案已揭露系爭案
    之技術思想，肯定系爭案具進步性，而作成准予專利之審定
    。由此可見，引證案雖與系爭案同屬相關之技術領域，但尚
    不足以構成核駁之依據。系爭案之美國對應案的審查結果，
    正足以作為系爭案相對於引證案，實具有進步性之佐證。
  (五)綜上所陳，懇請  鈞院鑒核，惠賜判決如訴之聲明，以維權
    益，俾符法制。
乙、被告主張：
  (一)按凡利用自然法則之技術思想之高度創作，而可供產業上利
    用者，得依系爭案審定時專利法19條暨第20條第1項之規定申
    請取得發明專利，惟其發明如係運用申請前既有之技術或知
    識，而為熟習該項技術者所能輕易完成時，雖無欠缺新穎性
    情事，仍不得申請取得發明專利，同法第20條第2項定有明
    文。次按發明專利，其性質屬思想上之創作，除必須具有空
    間結構以外之創新，其所運用技術手段所達成之功效，必須
    具有顯然之進步，若僅為空間結構型態上之改變，不得稱為
    發明。
  (二)原告訴稱，「第1角部位及第2角部位之前端各為銳角而形成
    ，第1角部位側面和第2角部位側面所形成之交叉角，設定成
    比二個螺紋側面交叉所形成之側面角還要小之值」為系爭案
    之特徵，並非習知技術之尺寸及形狀的簡易變更，引證案未
    揭露系爭案的技術思想。引證案中螺絲構件之對向側面32的
    前端部分為平坦的，系爭案之螺絲構件的第1角部位與第2角
    部位皆形成銳角，故系爭案與引證案之結構並不相同；系爭
    案第1角部位3與第2角部位4的彈性變形產生防止鬆脫之效果
    ，也得到較強的固定力（鎖付力）；系爭案具有引證案所無
    的自攻螺絲之功效；且無法結合引證案與公知自攻螺絲之銳
    角螺紋形狀而獲得系爭案云云。
  (三)系爭案螺紋形狀僅為習知技術之尺寸及形狀的簡易變更，為
    熟習該項技術者所能輕易完成:
  1.二案之螺紋構造相似:
    (1)查系爭案第1角部位其中之一側面為第1螺絲構件之螺紋前
      端所形成之一切削溝的一第1內側面，且該第1角部位另一
      側面和該第1螺絲構件之一螺紋側面相連，以及第2角部位
      其中之一側面為該切削溝之該第1內側面相對面之一第2內
      側面，且該第2角部位另一側面和該第1螺絲構件之另一螺
      紋側面相連；引證案之螺紋在軸線方向之斷面區分為下側
      部分和上側部分兩個部分，下側部分之兩側面是由和螺旋
      之齒腹角一致的側面形成，該上側部分之兩側面是由和半
      徑方向大致平行的側面形成，且在該部分設有從尖端之中
      央部位向半徑方向切入的所定寬度之V形緩衝溝。
    (2)比較系爭案與引證案之構造特徵:引證案之螺紋下側部分
      係對等於系爭案之螺紋側面；引證案之螺紋上側部分係對
      等於系爭案之第1角部位側面及第2角部位側面；引證案之
      V形緩衝溝對等於系爭案之切削溝；引證案之緩衝溝相對
      部分係對等於系爭案之第1角部位及第2角部位，二案之螺
      紋構造相似。
  2.系爭案之特徵為習知技術之尺寸及形狀的簡易變更，為熟習
    該項技術者所能輕易完成:
    引證案雖未說明第1角部位側面與第2角部位側面的夾角與第
    1螺絲構件2個螺紋側面交叉所形成之側面角之間的關係，惟
    引證案圖式所揭露之構造與系爭案「第1角部位側面與第2角
    部位側面所形成之交叉角，比第1螺絲構件2個螺紋側面交叉
    所形成之側面角還要小之值」相差極小，只是第1角部位側
    面與第2角部位側面的夾角大小不同而已，系爭案將第1、2
    角部位設呈銳角形狀，其第1角部位側面與第2角部位側面的
    夾角較引證案大，乃銳角形狀必然之結果，而此種螺紋形狀
    之簡易改變，為熟習該項技術者所能輕易完成者，不符發明
    專利要件。
  (四)二案之功效相同，系爭案並無特殊功效增進:
  1.查系爭案與引證案之主要構造，均係在螺紋上側部分具有緩
    衝溝（切削溝），兩案螺旋構件之螺合關係，均為螺紋下側
    部分是以兩側完全配合之剛性狀態接觸，而螺紋上側部分則
    可藉由該緩衝溝（切削溝）使得相對部分向內產生彈性變形
    ，而與另一螺旋構件之側面接觸結合，並藉由彈性回復力得
    到較高的鎖合力，以達到防止鬆脫之效果。
  2.系爭案所強調之特徵在於：第1角部位側面和第2角部位側面
    所形成之交叉角，設定成比二個螺紋側面交叉所形成之側面
    角還要小之值，其主要之目的是使第1角部位側面3和第2角
    部位側面4分別與螺紋側面2a、2b不為同一平面，而為向兩
    邊呈一角度擴張，該結構上之技術手段則與引證案螺紋上側
    部分可藉由該緩衝溝（切削溝）使得相對部分a2（即系爭案
    3、4）向內產生彈性變形，而與另一螺旋構件之側面接觸結
    合，並藉由彈性回復力得到較高的鎖合力，以達到防止鬆脫
    之效果完全相同，系爭案僅為空間結構型態上之改變並無特
    殊功效增進。
  3.另系爭案將第1、2角部位設計成銳角形狀，乃公知自攻螺絲
    之銳角螺紋形狀之轉用，當然產生具自攻螺絲的功效，故系
    爭案係運用申請前既有之技術或知識，而為熟習該項技術者
    所能輕易完成者，不具進步性。
  (五)原告訴稱系爭案之美國對應案在審理時，亦曾與引證案之美
    國對應案列為參考案，並獲准專利，可佐證系爭案具進步性
    云云。查各國專利法制有別，其專利專責機關亦係依法獨立
    審查，自不得比附援引，執為我國應准予系爭案專利之論據
    。
  (六)綜上所述，被告原處分並無違法，敬請駁回原告之訴。
    理  由
一、按凡利用自然法則之技術思想之高度創作，而可供產業上利
    用者，固得依本件核駁處分時專利法第19條暨第20條第1項
    之規定申請取得發明專利；惟其發明如「係運用申請前既有
    之技術或知識，而為熟習該項技術者所能輕易完成時」，仍
    不得依法申請取得發明專利，復為同法第20條第2項所明定
    。
二、本件係原告前於90年5 月4 日以「螺絲構件」向被告申請發
    明專利，並以西元2000年10月02日申請之日本第302726 號
    專利案主張優先權，經被告編為第00000000號審查，不予專
    利。原告不服，申請再審查，案經被告於93年06月09日以（
    93）智專三(一)05026 字第0932 0526850號專利再審查核駁審
    定書為系爭案應不予專利之處分。原告則不服，為如事實欄
    所載之主張。是以本件應審究者厥為原處分有無違反專利法
    第40條第2 項及同法第44條規定之情事及系爭案有無申請當
    時專利法第20條第2 項規定，不符合發明專利要件之情事。
三、本院判斷如下：
  (一)本件第00000000號「螺絲構件」發明專利申請案，依原告91
    年8 月1 日發明專利申請書修正本，其申請專利範圍載以：
    「一種螺絲構件，包括: 第1 螺絲構件，該第1 螺絲構件具
    有從螺絲本體形成螺旋狀突出之螺紋；第2螺絲構件，該第
    2 螺絲構件以前述第1螺絲構件之軸心為中心作相對旋轉以
    進行螺絲結合；第l 角部位，該第1 角部位其中之一側面為
    該第1 螺絲構件之螺紋前端所形成之一切削溝的一第1 內側
    面，且該第1 角部位另一側面和該第1 螺絲構件之一螺紋側
    面相連；第2 角部位，該第2 角部位其中之一側面為與該切
    削構之該第1內側面相對面之一第2內側面，且該第2角部位
    另一側面和該第1螺絲構件之另一螺紋側面相連；以及該切
    削溝係構成平坦的形狀，且該第1 角部位及該第2 角部位的
    先端係分別形成銳角，將該第1 角部位側面和該第2 角部位
    側面所形成之交叉角，設定成比該第1 螺絲構件2 個螺紋側
    面交叉所形成之側面角還要小之值；該第1 螺絲構件與該第
    2 螺絲構件結合時，該第1 角部位與該第2 角部位切削咬入
    該第2 螺絲構件，以此方式，對該第2 螺絲構件產生一強固
    的鎖付力。如申請專利範圍第1 項之螺絲構件，其中該第1
    螺絲構件為螺栓，該第2 螺絲構件為螺帽。4.如申請專利範
    圖第1 項之螺絲構件，其中該第1 螺絲構件為螺帽，該第2
    螺絲構件為螺栓。」，足認系爭案在螺紋前端之兩端，有一
    由與螺紋側面相連續之第1 角部位側面及切削溝之第1 內側
    面等二者形成之第1 角部位，以及一由螺紋側面相連續之第
    2 角部位側面，切削溝之第2 內側面等二者形成之第2 角部
    位，此二者是朝著第1 螺紋之徑向往外形成。
  (二)被告所提之引證案，係以77年09月21日公告之第00000000號
    「自己固定型有溝螺旋」新型專利案為據；該引證案之申請
    專利範圍係：「1.一種自己固定型有溝螺旋，其特徵為，螺
    紋在軸線方向之斷面區分為下側部分和上側部分兩個部分，
    下側部分之兩側面是由和螺旋之齒腹角一致的側面形成，該
    上側部分之兩側面是由和半徑方向大致平行的側面形成，且
    在該部分設有從尖端之中央部位向半徑方向切入的所定寬度
    之緩衡溝，螺旋構件之螺合關係中，該下側部分之側面成為
    和相應之螺旋構件以剛性狀態接觸的剛性螺旋部分，該上側
    部分成為以該緩衝溝為內而相對的部分向溝寬縮小的方向彈
    性變形而其側面和相應之螺旋構件以彈發狀態接觸的彈性螺
    旋部分者。2.如申請專利範圍第 1項之自己固定型有溝螺旋
    中，上側部分之寬度為螺旋構件的螺距之約 1/2，緩衝溝為
    V 形或長方形者。3.如申請專利範圍第1 項或第2 項之自己
    固定型有溝螺旋中；上側部分之緩衝溝的有效寬度（Y）和
    由該緩衝溝所分割的部分之寬度（X）的 尺寸分配是設定為
    Y ≧2X者。」。是以，引證案之螺紋在軸線方向的斷面中區
    分為下側部分和上側部分；螺紋下側部分是由和螺紋的齒腹
    角α一致的側面所形成，而螺紋上側部分的兩側面是由和半
    徑方向切入的V 形緩衝溝；上側部分是由該溝分割成以溝為
    內而相對的部分。
  (三)查比較系爭案與引證案之構造特徵；(1)引證案之螺紋上側部
    分係對等於系爭案之第1 角部位側面及第2 角部位側面。(2)
    引證案之螺紋下側部分係對等於系爭案之螺紋側面。(3)引證
    案之V 形緩衝溝對等於系爭案之切削溝。(4)引證案之緩衝溝
    相對部分係對等於系爭案之第1 角部位及第2 角部位；足認
    ，系爭案與引證案就螺紋部分之構造特徵，應屬近似。另引
    證案之上側部分之二側面係朝螺紋之徑向往外形成，且大致
    成平行，因此兩側面所形成的角必然極小，亦必然小於α角
    ，此與系爭案第1 角部位側面與第2 角部位側面所形成之交
    叉角β小於α值，亦屬相同之構造特徵。引證案雖未說明第
    1 角部位側面與第2 角部位側面的夾角與第1 螺絲構件2 個
    螺紋側面交叉所形成之側面角之間的關係，惟引證案圖式所
    揭露之構造與系爭案「第1 角部位側面與第2 角部位側面所
    形成之交叉角，比第1 螺絲構件2 個螺紋側面交叉所形成之
    側面角還要小之值」相差極小，只是第1 角部位側面與第2
    角部位側面的夾角大小不同而已，系爭案將第1 、2 角部位
    設呈銳角形狀，其第1 角部位側面與第2 角部位側面的夾角
    較引證案大，乃銳角形狀必然之結果，而此種螺紋形狀之改
    變，為熟習該項技術者所能輕易完成者，不符發明專利要件
    。
  (四)次查，系爭案與引證案之主要構造，均係在螺紋上側部分具
    有從端部向半徑方向切入的緩衝溝（或切削溝），當二螺旋
    構件結合時，螺紋下側部分是以兩側完全配合之剛性狀態接
    觸，而螺紋上側部分則可藉由該緩衝溝使得相對部分向內產
    生彈性變形，而與另一螺旋構件之側面接觸結合，並藉由彈
    性回復力得到較高的鎖固力，以達到防止鬆脫之效果，則為
    一致。縱系爭案之角部位3 、4 設計成三角尖形狀，可切削
    並咬入另一螺絲構件中，使得切削溝中含入一部分另一螺絲
    構件，而增加接觸面積，使得能夠更加發揮防止鬆脫之效果
    ，惟此功效屬系爭案之另一應用例，固然具有新功效，但系
    爭案在其主要構造特徵及技術思想均已揭露於引證案之情況
    下，系爭案並不具有進步性，自不符合發明專利要件。
四、綜上所述，引證案業已揭露系爭案之主要構造特徵及技術手
    段，系爭案係運用申請前既有之技術，而為熟習該項技術者
    所能輕易完成者，自不具進步性。從而，被告認本件有違核
    准審定時專利法第20條第2 項之規定，所為本件「不予專利
    」之處分，並無不合；訴願決定予以維持，亦無違誤。原告
    訴請撤銷原處分及訴願決定，並請求被告應予系爭案為專利
    之處分，為無理由，應予駁回。
五、本件事證已明，兩造其餘主張或答辯，已與本院判決結果無
    涉，爰毋庸一一論列，併此敘明。
據上論結，本件原告之訴為無理由，爰依行政訴訟法第98條第3
項前段，判決如主文。
中    華    民    國    95    年    7    月    13    日
                     第七庭審判長法  官  黃  本  仁
                                 法  官  李  玉  卿
                                 法  官  黃  秋  鴻
上為正本係照原本作成。
如不服本判決，應於送達後20日內，向本院提出上訴狀並表明上
訴理由，如於本判決宣示後送達前提起上訴者，應於判決送達後
20日內補提上訴理由書（須按他造人數附繕本）。
中    華    民    國    95    年    7    月    13    日
                                書記官  蘇  婉  婷


司法院資訊處製作；財團法人民間司法改革基金會備份。
